【裁判字號】    98,交抗,2328
【裁判日期】    980930
【裁判案由】    違反道路交通管理處罰條例
【裁判全文】
臺灣高等法院交通事件裁定            98年度交抗字第2328號
抗  告  人
即受處分人
即  異議人  甲○○
                      樓
上列抗告人因違反道路交通管理處罰條例案件，不服臺灣基隆地
方法院，中華民國98年8月27日所為裁定（98年度交聲字第244號
），提起抗告，本院裁定如下：
    主  文
原裁定撤銷，發回臺灣基隆地方法院。
    理  由
一、本件原審以：抗告人即異議人即受處分人甲○○（下稱異議
    人）駕駛車牌號碼3628-MT號自用一般小客車，於民國98年6
    月9日凌晨0時27分許，行經臺北縣汐止市○○路○段229號
    ，經警攔檢稽查時，因聞到異議人身上所散發之酒氣，令其
    接受酒精濃度測試檢定，惟異議人第一次因採氣量不足，致
    無法採樣，經員警告知如持續採氣量不足則會改依拒絕酒測
    舉發，然第二次呼氣酒精測試器仍無法採樣成功，執勤員警
    依法製單舉發拒絕接受酒測之違規，經原處分機關依違反道
    路交通管理處罰條例第35條第4項前段、道路交通管理處罰
    條例第67條第2項之規定（原處分漏未引用），裁罰新台幣
    60,00 0元罰鍰，並當場移置保管其車輛及吊銷其駕駛執照
    ，且3年內禁考；異議人不服前開處分，向原審法院聲明異
    議，原審法院以原處分機關認定異議人違規事實明確，依前
    揭規定，裁處異議人新台幣60,000元之罰鍰，並吊銷駕駛執
    照，3年內禁考，並無違誤，認異議無理由，而為駁回之裁
    定，固非無見。
二、惟查：
（一）本件取締過程錄影光碟，經原審當庭勘驗，其勘驗結果：
      「光碟內容有兩段，第一段15分鐘，是員警給異議人15
      分鐘休息時間，第二段38分鐘，是員警給異議人進行酒測
      。第二段光碟畫面，員警持酒測器給異議人進行酒測，
      員警不斷要求異議人吹氣，並表示吹氣量不足，沒有氣從
      酒測器通過，異議人則不斷表示她確有吹氣，酒測器列印
      出兩張酒測單，一張是『NO SAMPLE』，一張是『…』，
      員警要求異議人簽名，並表示因為吹氣量不足，要以拒絕
      酒測逕行舉發。」等情，有原審98年8月21日訊問筆錄第4
      頁附卷可稽；由上開勘驗結果，足見異議人當時並非「拒
      絕酒測」，而係「吹氣不足」。
（二）又本件用以測試異議人吐氣中所含酒精含量之呼氣酒精測
      試器，廠牌名為INTOXIMETERS，型號為RBT IV，器號為01
      7429/050209號，電化學式規格，於97年6月27日檢定合格
      ，檢定合格有效期間為1年，異議人於98年6月9日使用該
      測試器，尚在檢定合格有效期間內，固有臺北縣政府警察
      局汐止分局所提出之經濟部標準檢驗局MO0000000號呼氣
      酒精測試器檢定合格證書在卷（一審卷第29頁）可稽。惟
      查，該測試器之有效期間「97年6月27日」，距本件測試
      時間「98年6月9日」，其屆滿日期不到20日，實際上其性
      能是否尚正常，是否已失去測試之正確功能，不無令人生
      疑。再者，證人即承辦本案員警乙○○在原審訊問時復結
      稱：「（檢測時有無換過酒測器？）當時酒測器因為列印
      紙張的部分沒有連接好，所以酒測當時酒測單無法列印下
      來，現場原本有請同仁再拿第二部酒測器過來，後來連接
      的部位重新連好後，異議人原先吹氣的部分有列印出兩張
      『NO SAMPLE』及『…』的酒測單，所以就沒有讓異議人
      就第二台酒測器再進行酒測」云云（見一審卷98年8月21
      日訊問筆錄第2至3頁），足見該酒測器在酒測當時，確曾
      發生故障；現場並有員警同仁再拿第二部酒測器過來，則
      為何不再使用第二部酒測器測試，而卻逕以「經員警告知
      如持續採氣量不足則會改依拒絕酒測舉發」，及「後來連
      接的部位重新連好後，異議人原先吹氣的部分有列印出兩
      張『NO SAMPL E』及『…』的酒測單」，即未讓異議人就
      第二台酒測器再進行酒測，逕認異議人係「拒絕酒測」，
      並處以「新台幣60,000元罰鍰，並當場移置保管其車輛及
      吊銷其駕駛執照，且3年內禁考。」之重罰，其對酒醉駕
      車之駕駛人之酒測採證所採取之方式，及現場之處置方式
      ，是否得當，實令人生疑。
（三）再就卷附之酒測單（一審卷第20頁至第22頁）觀之，其中
      應屬第二次測試之案號「206」酒測單，其格式為何與案
      號「205」不同？為何案號「206」之酒測單上有「拒測」
      一欄？案號「205」酒測單，即原審卷第20頁最右側一張
      、第21頁、第22頁等3張，是否為同一時間測試為同次測
      試之酒測單？此由卷附之酒測單影本無從得知是否當時確
      有經過二次測試？確均有「吹氣不足」之情形？均有進一
      步查證之必要。
三、綜合上述，本件原審裁定，有上開疏漏之處；異議人之抗告
    意旨亦執此指摘原裁定不當，難認為無理由，自應由本院予
    以撤銷，發回原審法院，再詳予查明而另為適宜之裁定。
四、據上論結，應依道路交通案件處理辦法第26條，刑事訴訟法
    第413條前段，裁定如主文。
中    華    民    國    98    年    9     月    30    日
                  刑事第十六庭審判長法  官  溫耀源
                                    法  官  王敏慧
                                    法  官  許增男
以上正本證明與原本無異。
不得再抗告。
                                    書記官  廖麗蓮
中    華    民    國    98    年    10    月    1     日


司法院資訊處製作；財團法人民間司法改革基金會備份。
